【裁判字號】    96,聲再,8
【裁判日期】    970331
【裁判案由】    聲請再審
【裁判全文】
臺灣板橋地方法院刑事裁定               96年度聲再字第8號
再審聲請人  臺灣板橋地方法院檢察署檢察官
受判決人    甲○○
上列聲請人因受判決人違反妨害國幣懲治條例案件，對於本院中
華民國93年9 月24日確定判決（93年度訴字第598 號），聲請再
審，本院裁定如下：
    主  文
本件開始再審。
    理  由
一、本件聲請意旨略以：受判決人余志強曾因自民國93年1 月中
    旬起至3 月初，明知綽號「阿泰」姓名年籍不詳之成年男子
    所持有現供流通使用面額一千元之新臺幣紙幣係屬偽造，竟
    意圖供行使之用，反覆多次向「阿泰」收集購得前開新臺幣
    偽鈔，嗣基於意圖為自己不法所有而行使之概括犯意，於93
    年1 月至3 月間，在桃園、臺中、彰化、臺南、高雄等地區
    ，連續以持前開新臺幣偽鈔向商店購買香菸、飲料、檳榔等
    微價物品找換真鈔洗錢之方式，共詐換得新臺幣十八萬餘元
    之行使偽造新臺幣紙幣之犯行，經本院於93年9 月24日以93
    年度訴字第598 號判決判處有期徒刑三年六月，並已判決確
    定。然受判決人分別於95年7 月18日、同年7 月28日，在臺
    灣高等法院95年度上訴字第1585號案件之準備程序與審理程
    序中自白：其於92年底即開始在宜蘭縣羅東鎮○○街承租房
    屋偽造上開確定案件所查扣之新臺幣偽鈔，「阿泰」係其編
    造，實無該人等語。是被告此訴訟上之自白，及上開確定案
    件所查扣之新臺幣偽鈔、新臺幣一百元真鈔安全線等物，足
    認受判決人有受較原判決重刑之偽造幣券之犯罪事實，爰依
    刑事訴訟法第422 條第2 款規定聲請再審等語。
二、按判決確定後，受無罪或輕於相當之刑之判決，而於訴訟上
    或訴訟外自白，或發見確實之新證據，足認其有應受有罪或
    重刑判決之犯罪事實者，為受判決人之不利益，得聲請再審
    ；又管轄法院之檢察官，得為受判決人之不利益聲請再審，
    刑事訟訴法第422 條第2 款、第428 條第1 項前段分別定有
    明文。
三、本件受判決人甲○○前於93年3 月4 日下午5 時35分許，經
    警在其臺北縣板橋市○○路81巷5 之3 號住處扣得新臺幣一
    千元偽鈔205 張（號碼均為EM666918UJ）、損毀紙幣挑出之
    新臺幣一百元真鈔安全線48條，受判決人甲○○當時自白其
    係自93年1 月中旬起至3 月初，多次以標籤去除液、牙籤等
    器具將其所有之新臺幣一百元真鈔損毀挑出收集其上之折光
    變色安全線（下簡稱「安全線」）再向不詳年籍姓名綽號「
    阿泰」之人換購等方式，向「阿泰」收集購得新臺幣一千元
    偽鈔共415 張，於93年1 月至3 月間，至桃園、臺中、彰化
    、臺南、高雄等地區，連續以持新臺幣一千元偽鈔向商店購
    買香菸、飲料、檳榔等微價物品找換真鈔洗錢之方式，共詐
    換得新臺幣十八萬多元，並餘下為警查扣之新臺幣一千元偽
    鈔20 5張，以及新臺幣一百元真鈔之安全線48條。本院93年
    度訴字第598 號判決嗣即依受判決人甲○○上揭自白犯行，
    以其所為係犯刑法第196 條第1 項行使偽造之通用紙幣罪以
    及妨害國幣懲治條例第5 條之毀損幣券罪，二罪間有方法結
    果之牽連關係，而於93年9 月24日判處受判決人甲○○「連
    續行使偽造之通用紙幣，處有期徒刑三年六月」，有本院93
    年度訴字第598 號判決在卷可稽，且已判決確定（以下稱甲
    案，甲案經一審判決即確定）。
四、而查，受判決人甲○○於臺灣高等法院95年度上訴字第1585
    號妨害國幣懲治條例案件（以下稱乙案），於95年6 月9 日
    審判程序、95年7 月18日準備程序、95年7 月28日審判程序
    ，均自白供稱：我是從92年底就開始在宜蘭縣羅東鎮○○街
    承租房子製造偽鈔了，93年3 月4 日我被警在臺北縣板橋市
    查獲使用偽鈔，但警察並沒有查獲到製造偽鈔的工具，因為
    工具都藏放在宜蘭縣，所以檢方就以行使偽鈔罪起訴，被法
    院判處行使偽造之通用紙幣處有期徒刑三年六月確定，我的
    行為應包括製造行為，「阿泰」是我亂編的等語（見臺灣高
    等法院95年度上訴字第1585號卷第71頁背面、第117 頁背面
    、第118 頁正面、第151 頁背面）。又受判決人甲○○於95
    年7 月24日具狀向臺灣板橋地方法院檢察署聲請「為被告不
    利益提起再審」，亦謂其就本院93年度訴字第598 號案件（
    即甲案），嗣已（於乙案）自白甲案情節實係自行偽造幣券
    之事實（見臺灣板橋地方法院檢察署95年度執聲他字第1627
    號卷）。經核受判決人甲○○於乙案訴訟上就甲案情節自白
    ，自白其就93年3 月4 日為警查獲之甲案事實實係犯偽造幣
    券罪行，此項自白與93年3 月4 日為警查扣之新臺幣一千元
    偽鈔205 張、新臺幣一百元真鈔之安全線48條，以及該扣案
    205 張新臺幣一千元偽鈔經中央印製廠鑑定後認係「以彩色
    噴墨方式仿印，無凹版紋凸起效果，紙質與真鈔不同，以螢
    光墨仿紙張螢光纖維絲，水印以灰色墨仿製，安全線係將壹
    佰元真鈔之折光變色安全線抽離後先黏貼再以灰色墨覆蓋仿
    鈔券正面五段裸露部分，左下角面額數字以亮光物質仿折光
    變色油墨，均屬偽造」（見甲案卷內之中央印製廠93年3 月
    22日中印發字第0930001492號函）等情，均相符合，足認受
    判決人甲○○有應受重刑判決之犯罪事實。
五、至於受判決人甲○○所犯之乙案偽造幣券犯罪事實，乃是其
    犯甲案偽造幣券犯罪事實後，始另行起意所犯，二案有別，
    非同一案件，亦經乙案之臺灣高等法院95年度上更（一）字
    第898 號判決認定明確（乙案係判決甲○○共同連續意圖供
    行使之用而偽造幣券，處有期徒刑六年，已於96年5 月17日
    判決確定，見卷附之臺灣高等法院被告前案紀錄表及臺灣高
    等法院95年度上更（一）字第898 號判決各一件），併予敘
    明。
六、綜上所述，本件顯有受有罪之上開連續行使偽造紙幣罪判決
    確定後，復於訴訟上自白，足認受判決人甲○○有應受重刑
    判決之連續偽造幣券犯罪事實之情形存在，從而，聲請人認
    受判決人受輕於相當之刑之有罪判決確定後，有應受重刑判
    決之犯罪事實，而為受判決人之不利益聲請再審，為有理由
    。本件聲請人之聲請再審，核與刑事訴訟法第422 條第2 款
    之規定相符，應認為有再審之理由。爰依刑事訴訟法第435
    條第1 項，裁定如主文。
中    華    民    國    97    年    3     月    31    日
                  刑事第十二庭  審判長法  官  戴嘉清
                                      法  官  林晏鵬
                                      法  官  陳信旗
以上正本證明與原本無異
如不服本裁定應於送達後3日內向本院提出抗告狀
                                      書記官  廖貞音
中    華    民    國    97    年    3     月    31    日


司法院資訊處製作；財團法人民間司法改革基金會備份。
